【裁判字號】    89,上易,2049
【裁判日期】    900117
【裁判案由】    偽造文書
【裁判全文】
臺灣高等法院臺南分院刑事判決          八十九年度上易字第二○四九號     潛
      上  訴  人
      即  被  告  甲  ○  ○
      共      同
      選任辯護人  黃  東  璧
右列上訴人因偽造文書案件，不服臺灣臺南地方法院八十九年度易字第一八八一號中
華民國八十九年十月六日第一審判決（起訴案號：臺灣臺南地方法院檢察署八十九年
度營偵字第六九四號），提起上訴，本院判決如左：
      主      文
上訴駁回。
乙○○緩刑貳年。
      事      實
一、甲○○因在大陸地區經商，與福建省平潭縣綽號「小陳」不詳姓名年籍人士結識
    ，得知該地有人願意給付高額代價，透過與臺灣女子假結婚方式，申請來臺居留
    。乃與其妻乙○○互有犯意聯絡，於民國（下同）八十九年一月間，共同教唆乙
    ○○之表妹潘淑如，告以如與大陸地區人民結婚，再申請虛偽戶籍登記讓結婚對
    象得以入境臺灣，即能獲得新臺幣（下同）十萬元報酬，潘淑如乃應允配合。甲
    ○○隨即安排潘淑如於八十九年一月十一日及同月二十六日，二度前往大陸地區
    ，與多位大陸男子見面後，決定與陳桂貴結婚，陳桂貴則承諾俟其入境臺灣後，
    給予甲○○、乙○○、潘淑如人民幣五萬元（約相當於新臺幣十五萬元）之報酬
    ，陳桂貴、潘淑如乃由「小陳」帶領，於八十九年二月二十三日前往福建省福州
    市登記結婚及辦理相關證件，再由潘淑如於八十九年二月二十六日將上開文件攜
    回臺灣，並於同年三月六日，持前開內容不實之結婚證書及公證書，向臺南縣學
    甲戶政事務所申請辦理結婚登記，致該所承辦公務員陷於錯誤，而登載入職務上
    所掌之戶籍登記簿公文書內，並據以核發內容不實之身分證給潘淑如，足以生損
    害於戶政管理之正確性。嗣潘淑如申請陳桂貴入境臺灣地區，經情治單位函請臺
    南縣警察局新營分局調查陳桂貴之安全資料時，潘淑如在犯罪未發覺前向該分局
    承辦警員自首犯行而查獲（潘淑如業判處有期徒刑三月確定）。
二、案經臺南縣警察局新營分局移送臺灣臺南地方法院檢察署檢察官偵查起訴。
      理      由
一、前揭事實，業據被告甲○○、乙○○供承不諱，並據共同被告潘淑如證述屬實，
    復有結婚登記申請書、中華人民共和國福建省福州市公證處公證書、結婚證明書
    、財團法人海峽交流基金會認證證明，及共同被告潘淑如戶籍謄本等附卷可稽。
    被告等雖辯稱：當時係潘淑如自己願意與陳桂貴結婚云云，惟查，共同被告潘淑
    如因想賺取十萬元，始同意前往大陸地區與陳桂貴結婚等情，已據潘淑如於警、
    偵訊及原審審理時供述甚明，且衡諸潘淑如經與多位中國男子見面後，乃決定與
    陳桂貴結婚，並隨即前往辦理結婚登記，可知潘淑如於前往中國時，對於結婚對
    象為何人？以及其身世背景等均無所悉，所知者僅係前往大陸地區「與人結婚」
    而已，則此種大陸地區男子願給付高額對價，臺灣地區女子復不在乎結婚對象為
    何人之婚姻，顯係出於大陸地區男子欲取得臺灣居留權，而臺灣地區女子則欲賺
    取錢財之目的下，所為通謀虛偽婚姻。至被告甲○○既居間此事，亦自承陳桂貴
    亦將給付相當之報酬，對於潘淑如與陳桂貴並非基於共同生活之目的而結婚，自
    應知之甚詳，是被告甲○○所辯，自非足採。本件事證已臻明確，犯行堪以認定
    。
二、按表意人與相對人通謀而為虛偽意思表示者，其意思表示無效，民法第八十七條
    第一項前段定有明文，本件共同被告潘淑如係為賺取十萬元報酬、大陸地區男子
    陳桂貴則係為取得臺灣地區居留權，二人始為虛偽之結婚合意，已如前述，則潘
    淑如、陳桂貴通謀而為虛偽之結婚意思表示，該婚姻為無效。潘淑如返臺向戶政
    事務所申請辦理結婚登記，使承辦公務員將潘淑如與大陸地區人民陳桂貴結婚之
    不實事項，登載於職務上所掌之戶籍登記公文書，自應成立刑法第二百十四條之
    明知為不實之事項，而使公務員登載於職務上所掌之公文書罪。至於被告甲○○
    、乙○○教唆潘淑如犯罪，應負教唆罪責，核該二人所為均係犯使公務員登載不
    實罪之教唆犯。又被告甲○○、乙○○對於前開教唆行為，互有犯意之聯絡與行
    為之分擔，為共同正犯。原審審酌被告甲○○、乙○○為賺取報酬，以假結婚方
    式，使潘淑如與大陸人民陳桂貴結婚，並隨即返臺辦理結婚登記，預備申請使陳
    桂貴來臺居留之犯罪之動機與手段，因此對於臺灣戶政管理之正確性致生損害，
    及犯罪後坦承犯行之態度等一切情狀，適用刑法第二十八條、第二十九條第二項
    、第二百十四條、第四十一條，罰金罰鍰提高標準條例第一條前段、第二條，各
    量處有期徒刑四月，復均諭知如易科罰金以三百元折算一日之標準，以資懲儆。
    本院經核原判決認事用法，均無不合，量刑亦屬妥適。被告等上訴意旨，指摘原
    判決量刑過重，為無理由，應予駁回。
三、查被告乙○○未曾受有期徒刑以上刑之宣告，有前案資料查註紀錄表可查，因受
    其夫被告甲○○所惑，觸犯本案之罪，經偵審程序及刑事判決教訓，應知警惕諒
    無再犯之虞，本院因認其所受宣告之刑，以暫不執行為適當，爰就乙○○部分併
    諭知緩刑二年，以勵自新。
四、據上論斷，應依刑事訴訟法第三百六十八條，刑法第七十四條第一款，判決如主
    文。
本案經檢察官劉榮堂到庭執行職務。
中  華  民  國      九  十      年        一      月      十  七        日
                                臺灣高等法院臺南分院刑事第五庭
                                    審判長法官  茆    臺    雲
                                          法官  李    文    福
                                          法官  蔡    長    林
右正本證明與原本無異。
不得上訴。
                                    法院書記官  李    培    薇
中  華  民  國      九  十      年        一      月      十  八        日
附錄本案論罪科刑法條全文：
刑法第二百十四條：明知為不實之事項，而使公務員登載於職務上所掌之公文書，足
                  以生損害於公眾或他人者，處三年以下有期徒刑、拘役或五百元
                  以下罰金。


司法院資訊處製作；財團法人民間司法改革基金會備份。
